【裁判字號】    95,自緝,7
【裁判日期】    950828
【裁判案由】    詐欺
【裁判全文】
臺灣桃園地方法院刑事判決               95年度自緝字第7號
自  訴  人  乙○○
自訴代理人  林清漢律師
被      告  甲○○
上列被告因詐欺案件，經自訴人提起自訴，被告於本院準備程序
進行中，就被訴事實為有罪之陳述，經本院告知簡式審判程序意
旨，並聽取自訴人及被告之意見後，本院合議庭裁定依簡式審判
程序審理，本院判決如下：
    主  文
甲○○連續意圖為自己不法之所有，以詐術使人將本人之物交付
，處有期徒刑參月，如易科罰金以參佰元折算壹日。緩刑參年。
    事  實
一、甲○○意圖為自己不法之所有，基於詐欺取財之概括犯意，
    自民國86年1 月2 日起至88年7 月10日止，先後詐稱因家用
    或住院等理由需款，而向友人乙○○洽借如附表所示之款項
    ，共計新臺幣（下同）83萬元；嗣經乙○○催討，被告又於
    88年12月30日簽發票號373051號、票面金額83萬元之本票1
    紙交付予乙○○充作還款，迨乙○○提示上開本票不獲兌現
    時，始知受騙。
二、案經被害人乙○○提起自訴。
    理  由
一、程序部分：本件被告甲○○所犯係死刑、無期徒刑或最輕本
    刑為3 年以上有期徒刑以外之罪，其於準備程序中就被訴事
    實為有罪之陳述，經本院告知簡式審判程序之旨，並聽取當
    事人意見後，經本院合議庭依刑事訴訟法第343 條準用第27
    3 條之1 第1 項規定裁定由受命法官獨任進行簡式審判程序
    ，合先敘明。
二、上開事實，業據被告於本院準備程序中坦承不諱，並有自訴
    人乙○○之郵政存簿儲金儲金簿、中國信託商業銀行綜合存
    款存摺封面及內頁交易明細、上開本票等影本在卷可稽；被
    告簽發與其向自訴人所借款項等額之本票，其承認自訴人確
    有交付該等款項之情明確，其於2 年間陸續借款近百萬，但
    斯時月薪僅3 萬餘元，此據被告供述甚詳，而用以充作還款
    所簽發之本票又未能兌現，則被告顯然知悉自己無力還款，
    而仍虛捏如附表所示之藉口詐向自訴人借得上開款項無誤，
    是被告之自白核與事實相符而可採信，本件事證明確，被告
    犯行堪以認定，應依法論科。
三、法律適用：
  (一)按修正後刑法第2 條第1 項暨第35條之規定，係規範行為後
    法律變更所生新舊法比較適用之準據法暨刑之重輕之基本原
    則，於新法施行後，應適用新法第2 條第1 項及第35條之規
    定；比較新舊法時，亦應就罪刑有關之共犯、未遂犯、想像
    競合犯、牽連犯、連續犯、結合犯，以及累犯加重、自首減
    輕暨其他法定加減原因（如身分加減）與加減例等一切情形
    ，綜其全部罪刑之結果而為比較並整體適用，不能割裂而分
    別適用有利益之條文（最高法院95年第8 次刑庭會議決議及
    27上字第2615號判例參照）。
  (二)查被告行為後，罰金刑之計算單位及處罰、連續犯、易科罰
    金之折算標準之規定，均有修正：
    1.罰金刑之計算單位及處罰部分：
      刑法第33條第5 款業於94年2 月2 日修正公布，並自95年
      7 月1 日起施行；修正前刑法第33條第5 款規定「罰金：
      1 元以上。」再依罰金罰鍰提高標準條例第1 條提高10倍
      為銀元10元即新臺幣30元以上；修正後刑法第33條第5 款
      規定「罰金：新臺幣1,000 元以上，以百元計算之。」。
      另95年6 月14日修正公布刑法施行法第1 條之1 規定：「
      中華民國94年1 月7 日刑法修正施行後，刑法分則編所定
      罰金之貨幣單位為新臺幣。94年1 月7 日刑法修正時，刑
      法分則編未修正之條文定有罰金者，自94年1 月7 日刑法
      修正施行後，就其所定數額提高為30倍。但72年6 月26日
      至94年1 月7 日新增或修正之條文，就其所定數額提高為
      3 倍。」現行刑法中，有關於罰金刑之計算單位及處罰之
      規定已有修正，自屬法律變更。
    2.連續犯部分：
      94年1 月7 日修正公布之刑法，自95年7 月1 日施行，修
      正後之刑法刪除第56條關於「連續數行為而犯同一之罪名
      者，以一罪論。但得加重其刑至二分之一。」連續犯之規
      定，此涉及被告所犯罪數，自屬法律變更。
    3.易科罰金之折算標準部分：
      被告行為後，刑法第41條亦已修正，於90年1 月10日公布
      施行，同年月12日生效，將得易科罰金之罪從「最重本刑
      為3 年以下有期徒刑以下之刑之罪」放寬成「「最重本刑
      為5 年以下有期徒刑以下之刑之罪」；而該條第1 項又於
      94年1 月7 日修正公布，並於95年7 月1 日施行，修正前
      刑法第41條第1 項前段規定：「犯最重本刑為5 年以下有
      期徒刑以下之刑之罪，而受6 個月以下有期徒刑或拘役之
      宣告，因身體、教育、職業、家庭之關係或其他正當事由
      ，執行顯有困難者，得以1 元以上3 元以下折算一日，易
      科罰金。」又被告行為時之易科罰金折算標準，修正前罰
      金罰鍰提高標準條例第2 條前段（現已刪除）規定，就其
      原定數額提高為100 倍折算1 日，則本件被告行為時之易
      科罰金折算標準，應以銀元300 元即新臺幣900 元折算1
      日；修正後刑法第41條第1 項前段則規定：「犯最重本刑
      為5 年以下有期徒刑以下之刑之罪，而受6 個月以下有期
      徒刑或拘役之宣告者，得以新臺幣1,000 元、2, 000元或
      3,000 元折算1 日，易科罰金。」此等修正屬科刑規範事
      項之變更，可否諭知易科罰金及其折算標準為裁判時所應
      諭知，均屬法律變更。
  (三)核被告所為，係犯刑法第339 條第1 項之詐欺取財罪。該罪
    罰金刑之最低度業已提高至新臺幣1,000 元，較行為時之新
    臺幣30元不利（最高度部分則無不同）；被告先後數次詐欺
    取財行為，時間緊接、方法相同，觸犯同一構成要件之罪名
    ，顯係基於概括犯意反覆為之，依修正前刑法第56條，為連
    續犯，但依新法則均需數罪併罰，行為時法顯較有利；又易
    科罰金部分，90年1 月12日生效至95年7 月1 日新法施行前
    之刑法（即中間時法）第41條第1 項，顯對被告有利，而中
    間時法及行為時法就罰金刑之最低度及連續犯之部分，規定
    並無不同，故經綜合比較前述新、舊法變更結果，應依修正
    後刑法第2 條第1 項但書規定，適用中間時法。亦即，被告
    所為，應依修正前之刑法第56條，以一罪論並加重其刑。
  (四)爰審酌被告犯後坦承犯行、態度良好，然詐向友人借款，事
    後又避不見面，至今仍未能將向自訴人詐得之金錢全數返還
    ，但亦已與自訴人達成訴訟上之和解，分期清償，犯罪所生
    之危害非鉅，暨其素行、生活狀況、犯罪之目的、動機、手
    段、犯罪所得金額等一切情狀，量處如主文所示之刑，並諭
    知易科罰金之折算標準，以資懲儆。
  (五)又按犯罪在新法施行前，新法施行後，緩刑之宣告，應適用
    新法第74條之規定（最高法院95年度第8 次刑事庭會議決議
    參照），無庸為新舊法之比較。查被告未曾因故意犯罪受有
    期徒刑以上刑之宣告，此有臺灣高等法院被告前案紀錄表及
    全國前案簡列表等件在卷可按，其因一時失慮致罹刑典，經
    此偵審教訓應能知所警惕而無再犯之虞，本院綜核其個人與
    家庭環境各情，兼審酌自訴人當庭表示可以接受判被告緩刑
    ，認其所受之刑之宣告以暫不執行為適當，爰併諭知緩刑3
    年，以啟自新。
據上論斷，應依刑事訴訟法第343 條、第273 條之1 第1 項、第
299 條第1 項前段，修正後刑法第2 條第1 項但書、第74條第1
項第1 款，刑法第339 條第1 項，修正前刑法第56條、第41條第
1 項前段（90年1 月12日生效者），罰金罰鍰提高標準條例第1
條前段，修正前罰金罰鍰提高標準條例第2 條，判決如主文。
本案經檢察官柯怡如到庭執行職務。
中    華    民    國    95    年    8     月    28    日
                  刑事第五庭    法  官  吳勇毅
以上正本證明與原本無異。
如不服本判決，應於送達後10日內，向本院提出上訴狀（應附繕
本）上訴於臺灣高等法院。
                                書記官  陳夏施
中    華    民    國    95    年    8     月    29    日
附錄本案論罪科刑之法條：
中華民國刑法第339條第1項：
(普通詐欺罪)
意圖為自己或第三人不法之所有，以詐術使人將本人或第三人之
物交付者，處五年以下有期徒刑、拘役或科或併科一千元以下罰
金。
附表：
┌──┬───────┬─────┬─────────┐
│編號│   時    間   │  金  額  │  所  持  理  由  │
├──┼───────┼─────┼─────────┤
│ 1  │86.1.2        │6萬元     │需購買電腦        │
├──┼───────┼─────┼─────────┤
│ 2  │86.1.27       │50萬元    │家中裝設磁磚需款  │
├──┼───────┼─────┼─────────┤
│ 3  │86.12.27      │5萬元     │借款              │
├──┼───────┼─────┼─────────┤
│ 4  │87.1.2        │6萬元     │借款              │
├──┼───────┼─────┼─────────┤
│ 5  │87.6.15       │共11萬元  │住院開刀需款      │
│    │88.5.12       │          │                  │
│    │88.7.10       │          │                  │
├──┼───────┼─────┼─────────┤
│ 6  │87.6.15       │3萬元     │借款              │
├──┼───────┼─────┼─────────┤
│ 7  │88.4.10       │2萬元     │借款              │
└──┴───────┴─────┴─────────┘
                （共計：83萬元）


司法院資訊處製作；財團法人民間司法改革基金會備份。
